臺灣臺中地方法院刑事判決　　　　　　　　　　　　九十三年度訴字第二六七二號
　　公　訴　人　臺灣臺中地方法院檢察署檢察官
　　被　　　告　庚○○
右列被告因常業詐欺等案件，經檢察官提起公訴（九十三年度偵字第一六六一○號）
，本院合議庭裁定改以簡式審判程序審理，判決如左：
    主  文
庚○○共同以意圖為自己不法之所有，以詐術使人將本人之物交付為常業，處有期徒
刑壹年貳月，緩刑伍年。
    犯罪事實
一、庚○○因無工作收入，復缺錢花用，而撥打報紙廣告上借貸金錢之電話，因而認
    識屬詐騙集團成員之不詳姓名年籍王姓成年男子，竟為牟取不法利益，與之共同
    基於常業詐欺及偽造文書之犯意聯絡：
  (一)庚○○自民國九十年七月間起，以每月新臺幣（以下同）二萬五千元之代價，受
    僱於王姓男子，並提供其國民身分證、臺中縣太平市竹仔坑郵局局號00000
    0－0、帳號000000－0號帳戶之存摺、印章及提款卡予王姓男子，由王
    姓男子及其詐欺集團成員利用廣告宣傳單或在中國時報、自由時報等報紙刊登個
    人信用貸款之不實廣告，俟急欲借款之不特定人與之聯絡，再偽以需繳交徵信費
    、保險費、開辦費、發票稅金、保證金、律師費、預繳貸款利息頭款及測試借款
    人調度能力等名義要求借款人匯款至林耀富開設之臺北市北投尊賢郵局局號00
    0000－0、帳號000000－0號帳戶及00000000號劃撥儲金帳
    戶（林耀富幫助詐欺部分業經臺灣士林地方法院判處有期徒刑三月確定）。嗣有
    己○○、乙○○、丁○○、甲○○等人因急需用錢，撥打借款廣告上之電話，而
    有自稱「林先生」、「盧建宏」、「陳威宏」之不詳姓名年籍之成年人士接聽電
    話後，即偽以前開種種名義要求己○○等人匯款，致其等陷於錯誤，己○○於九
    十三年十二月十九日匯款三萬元（匯款時間、金額、受款及匯款帳戶，詳如附表
    一所示）、乙○○自同年月十三日起陸續匯款計十二萬零六百五十元（匯款時間
    、金額、受款及匯款帳戶，詳如附表二所示）、丁○○自同年月十九日起陸續匯
    款計三十二萬三千九百八十八元（匯款時間、金額、受款及匯款帳戶，詳如附表
    三所示）、甲○○自同年月二十六日起陸續匯款計二十七萬三千五百元（匯款時
    間、金額、地點，詳如附表四所示）至林耀富前開帳戶後，再由王姓男子以電話
    指示庚○○持該王姓男子所交付之林耀富前揭帳戶存摺及提款卡，將林耀富前開
    帳戶內之款項陸續提領出來或轉存入庚○○上開郵局帳戶後，任由王姓男子所屬
    詐欺集團成員持其提款卡提領後朋分花用。
  (二)又王姓男子為遂行該詐欺集團詐欺取財之目的，復指示庚○○於同年十月十九日
    持丙○○之身分證、印章，前往中華電信股份有限公司（以下簡稱中華電信公司
    ），丙○○之代理人身分，辦理（○二）00000000、00000000
    號市內電話之異動申請，同時申請（○二）00000000、0000000
    0、00000000、00000000號等市內電話，而在（○二）000
    00000、00000000號市內電話異動申請書上之「本客戶已詳閱公告
    之過戶須知及申請書背面注意事項，同意照辦，並於留存簽章同時承諾自願負責
    繳付原客戶積欠貴公司本號電話之所有話費及賠償費，逾期悉由貴公司拆機銷號
    並願負一切法律責任」欄位及（○二）00000000、00000000、
    00000000、00000000號等市內電話業務申請書上之「本用戶已
    詳閱並同意本業務租用契約」欄位，盜蓋丙○○之印章，分別用以表示丙○○知
    悉並同意該同意書欄位所載意旨之用意，而偽造完成各該私文書，並於偽造完成
    後，將前開市內電話異動申請書及市內電話業務申請書交付中華電信公司收執而
    行使之，足生損害於丙○○及中華電信公司對於市內電話租用人資料管理之正確
    性。
二、案經桃園縣政府警察局大溪分局報告臺灣桃園地方法院檢察署檢察官呈請臺灣高
    等法院檢察署令轉臺灣臺中地方法院檢察署檢察官偵查起訴。
    理  由
一、訊據被告庚○○對於右揭犯罪事實均坦承不諱，核與被害人己○○、乙○○、丁○○、甲○○於警詢指訴遭詐騙集團訛騙而匯款至林耀富前開郵局帳戶及郵局劃
    撥帳戶及證人丙○○於警詢證述因向王姓男子借款一萬元，而將郵局存摺、身分
    證、印章、提款卡等物質押給王姓男子等情節相符，而證人林耀富確實將犯罪事
    實欄所載之郵局帳戶及郵局劃撥儲金帳戶出售予王姓男子，幫助其犯詐欺取財時
    供被害人匯款使用等情，亦據證人林耀富於警詢證述綦詳，嗣證人林耀富並因而
    為臺灣士林地方法院於九十三年三月三十一日判處有期徒刑三月，亦有該地方法
    院九十三年度簡字第六三號判決附卷可參，此外，復有被害人己○○等人提出之
    匯款轉帳之郵政國內匯款執據共四份、林耀富前開臺北市北投尊賢郵局以局號帳
    號查詢客戶基本資料及客戶歷史交易清單一份、被告前開太平竹仔坑郵局以局號
    帳號查詢客戶基本資料及客戶歷史交易清單一份及被告以丙○○代理人身分填具
    00000000號、00000000號等市內電話異動申請書二份、000
    00000號、00000000號、00000000號、00000000
    號等電話之中華電信公司市內電話業務申請書四份在卷可憑，足見被告自白與事
    實相符，而堪以採信。又按刑法第二百十條之偽造私文書罪，以無製作權之人冒
    用他人名義而製作文書為要件，倘以他人之代理人自居，而以代理人自己之名義
    製作文書時，即與冒用他人名義之要件不合（最高法院二十六年渝上字第一二五
    號判例參照）。又文書乃記載人類意思表示之方法，在同一份文件內，可同時記
    載數文書。公訴人認本件被告盜用證人丙○○之印章，辦理如犯罪事實欄所載電
    話之異動申請或裝機申請時所偽造之文書係「市內電話異動申請書」或「市內電
  話業務申請書」，據以辦理申請，成立行使偽造私文書罪，惟依卷附「市內電話
    異動申請書」或「市內電話業務申請書」，被告係在該申請書之「新客戶印章欄
    」欄內，蓋用「丙○○」之印章，表示「同意照辦」；再由被告以證人丙○○之
    代理人自居，在「代理人簽章」欄內，簽署被告之姓名及蓋用被告之印章，用以
    製作「市內電話異動申請書」或「市內電話業務申請書」，提出申請。則上開文
    件，係將「同意書」與「申請書」，記載於同一份書面上，被告所偽造者，應係
    同意照辦之「同意書」部分，要非偽造申請異動或過戶之「申請書」。公訴人認
    被告所偽造者係「市內電話異動申請書」及「市內電話業務申請書」，容有未洽
    。被告盜蓋「丙○○」之印章於前揭同意書上，而偽造證人丙○○同意遵守申請
    書所載約款之意思後，持交中華電信公司承辦人員，顯然於該文書之內容有所主
    張，足以生損害於中華電信租用人資料之正確性及證人丙○○。綜上所述，本件
    事證明確，被告犯行堪以認定，應予依法論科。
二、按刑法上所謂常業犯，指反覆以同種類行為為目的之社會活動之職業性犯罪而言
    ，至於犯罪所得之多寡，是否恃此犯罪為唯一之謀生職業，則非所問，縱令兼有
    其他職業，仍無礙於該常業犯罪之成立（最高法院八十五年度臺上字第五一○號
    判例參照）。被告於九十年七月間，係因無工作及收入，始受僱於王姓男子，參
    與本件犯行等情，業據被告於偵查中供明在卷，顯有依賴本件犯行所得維生之意
    ；且被告反覆多次匯款之金額達數十萬元之多，其應對王姓男子係以詐欺為常業
    具有認識，是核被告所為，係犯刑法第三百四十條常業詐欺罪、刑法第二百十六
    條行使第二百十條偽造私文書罪。被告庚○○自受僱於王姓男子後，即與「王先
    生」就常業詐欺及行使偽造私文書部分，具犯意聯絡與行為分擔，為共同正犯。
    被告2盜用印章之行為係偽造私文書之部分行為；偽造私文書後持以行使之行為
    ，其偽造之低度行為應為嗣後行使之高度行為所吸收，均不另論罪。其同時偽造
    如
    犯罪事實欄所載六支電話之同意書之犯行，係以一行為同時觸犯六次行使偽造私
    文書罪，為同種想像競合犯，應從一重處斷。又被告所犯前開常業詐欺、行使偽
    造私文書等行為間，具有方法目的之牽連關係，為牽連犯，依刑法第五十五條規
    定從一重常業詐欺罪處斷。爰審酌被告所參與之詐欺集團，事前縝密規劃，廣收
    人頭帳戶，集團內部角色分工細密，假借貸款名義，誘使急需金錢應急之人誤信
    為真，繳付金錢，使被害人雪上加霜，損害至鉅，極為惡劣，惟念被告為本件犯
    行時，甫年滿二十歲，智慮未臻成熟，因亟需經濟來源，始為不法人士所誘而參
    與本件犯行，其僅負責匯款及申辦電話，顯非該詐欺集團中重要角色，且其犯罪
    之所得不多，犯後知所悔悟，態度尚稱良好等一切情狀，量處如主文所示之刑，
    以資警懲。末查，被告前未曾受有期徒刑以上刑之宣告，有臺灣臺中地方法院檢
    察署刑案資料查註紀錄表及臺灣高等法院被告全國前案紀錄表附卷可參，其非擔
    任整個詐欺集團之策劃，僅屬聽命於王姓男子之指示，且於本案查獲前即良心發
    現而先行離職，經此偵審教訓，當知警惕而無再犯之虞，本院綜核各情認所宣告
    之刑以暫不執行為適當，併予宣告緩刑五年，以啟自新。
據上論斷，應依刑事訴訟法第二百七十三條之一第一項、二百九十九條第一項前段，
刑法第二十八條、第二百十六條、第二百十條、第三百四十條、第五十五條、第七十
四條第一款，判決如主文。
本案經檢察官戊○○到庭執行職務。
中      華      民      國      九十三    年    十二      月     十     日
                 臺灣臺中地方法院刑事第四庭
                                        法  官  郭  妙  俐
右正本證明與原本無異。
如不服本判決，應於判決送達後十日內向本院提出上訴狀，上訴於臺灣高等法院臺中
分院( 須附繕本 )。
                                        書記官
中      華      民      國      九十三    年    十二      月     十四   日
附表一
╔═══════════════════════════════════╗
║己○○匯款一覽表                                                      ║
╟──┬───┬───────┬──────┬────┬────────╢
║編號│受款人│受  款  帳  號│匯 款 時 間 │匯款金額│  匯款郵局局號  ║
╟──┼───┼───────┼──────┼────┼────────╢
║ 1. │林耀富│北投尊賢郵局  │12.19.下午  │三萬元  │貢寮澳底郵局    ║
║    │      │局號000000-0、│１時分２秒│        │000000-0        ║
║    │      │帳號000000-0  │            │        │                ║
╚══╧═══╧═══════╧══════╧════╧════════╝
附表二
╔═══════════════════════════════════╗
║乙○○匯款一覽表                                                      ║
╟──┬───┬───────┬──────┬────┬────────╢
║編號│受款人│受  款  帳  號│匯 款 時 間 │匯款金額│  匯款郵局局號  ║
╟──┼───┼───────┼──────┼────┼────────╢
║ 1. │林耀富│北投尊賢郵局  │12.13.上午  │三萬四千│臺北松山郵局    ║
║    │      │局號000000-0、│時分秒│六百五十│000118          ║
║    │      │帳號000000-0  │            │元      │                ║
╟──┼───┼───────┼──────┼────┼────────╢
║ 2. │林耀富│同右          │12.13.下午  │二萬五千│臺北建北郵局    ║
║    │      │              │３時分秒│元      │000000-0        ║
╟──┼───┼───────┼──────┼────┼────────╢
║ 3. │林耀富│同右          │12.14.上午  │二萬五千│臺北臺塑郵局    ║
║    │     │              │１０時分秒│元      │000000-0        ║
╟──┼───┼───────┼──────┼────┼────────╢
║ 4. │林耀富│同右          │12.14.下午  │三萬六千│臺北長安郵局    ║
║    │      │              │２時７分秒│元      │000000-0        ║
╚══╧═══╧═══════╧══════╧════╧════════╝
附表三
╔═══════════════════════════════════╗
║丁○○匯款一覽表                                                      ║
╟──┬───┬───────┬──────┬────┬────────╢
║編號│受款人│受  款  帳  號│匯 款 時 間 │匯款金額│  匯款郵局局號  ║
╟──┼───┼───────┼──────┼────┼────────╢
║ 1. │林耀富│劃撥帳號      │12.19.上午  │六千元  │中和連城路郵局  ║
║    │      │00000000      │時分７秒│        │000000-0        ║
╟──┼───┼───────┼──────┼────┼────────╢
║ 2. │林耀富│北投尊賢郵局  │12.19.下午  │一萬元  │中和郵局        ║
║    │      │局號000000-0  │２時分秒│        │246000          ║
║    │      │帳號000000-0  │            │        │                ║
╟──┼───┼───────┼──────┼────┼────────╢
║ 3. │林耀富│同右          │12.19.下午  │三萬元  │中和郵局        ║
║    │      │              │４時分２秒│        │246000          ║
╟──┼───┼───────┼──────┼────┼────────╢
║ 4. │林耀富│同右          │12.19.下午  │一萬五千│中和郵局        ║
║    │      │              │４時分秒│元      │246000          ║
╟──┼───┼───────┼──────┼────┼────────╢
║ 5. │林耀富│同右          │12.19.下午  │二萬元  │中和郵局        ║
║    │      │              │４時分秒│        │246000          ║
╟──┼───┼───────┼──────┼────┼────────╢
║ 6. │林耀富│同右          │12.20.上午  │三萬一千│中和連城路郵局  ║
║    │      │              │９時分秒│五百元  │000000-0        ║
╟──┼───┼───────┼──────┼────┼────────╢
║ 7. │林耀富│同右          │12.20.中午  │一萬五千│中和郵局        ║
║    │      │              │時分９秒│九百九十│246000          ║
║    │      │              │            │四元    │                ║
╟──┼───┼───────┼──────┼────┼────────╢
║ 8. │林耀富│同右          │12.20.下午  │三萬元  │中和連城路郵局  ║
║    │      │              │４時分秒│        │000000-0        ║
╟──┼───┼───────┼──────┼────┼────────╢
║ 9. │林耀富│同右          │12.上午  │一萬四千│中和連城路郵局  ║
║    │      │              │９時分秒│元      │000000-0        ║
╟──┼───┼───────┼──────┼────┼────────╢
║ 10. │林耀富│同右          │12.下午  │四萬六千│中和郵局        ║
║    │      │              │１時分４秒│四百九十│246000          ║
║    │      │              │            │四元    │                ║
╟──┼───┼───────┼──────┼────┼────────╢
║ 11. │林耀富│同右          │12.下午  │四萬五千│中和郵局        ║
║    │      │              │２時分秒│元      │246000          ║
╟──┼───┼───────┼──────┼────┼────────╢
║ 12. │林耀富│同右          │12.下午  │六萬元  │中和連城路郵局  ║
║    │      │              │４時分秒│        │000000-0        ║
╚══╧═══╧═══════╧══════╧════╧════════╝
附表四
╔═══════════════════════════════════╗
║甲○○匯款一覽表                                                      ║
╟──┬───┬───────┬──────┬────┬────────╢
║編號│受款人│受  款  帳  號│匯 款 時 間 │匯款金額│匯  款  地  點  ║
╟──┼───┼───────┼──────┼────┼────────╢
║ 1. │林耀富│劃撥帳號      │12.中午  │一萬七千│板橋海山郵局    ║
║    │      │00000000號    │時分秒│五百元  │000000-0        ║
╟──┼───┼───────┼──────┼────┼────────╢
║ 2. │林耀富│北投尊賢郵局  │12.下午  │三萬三千│板橋海山郵局    ║
║    │      │局號000000-0  │２時分７秒│七百零五│000000-0        ║
║    │      │帳號000000-0  │            │元      │                ║
╟──┼───┼───────┼──────┼────┼────────╢
║ 3. │林耀富│同右          │12.下午  │五萬元  │板橋海山郵局    ║
║    │      │              │４時分秒│        │000000-0        ║
║    │      │              │            │        │                ║
╟──┼───┼───────┼──────┼────┼────────╢
║ 4. │林耀富│同右          │12.上午  │二萬元  │板橋大觀路郵局  ║
║    │      │              │８時分秒│        │031101          ║
╟──┼───┼───────┼──────┼────┼────────╢
║ 5. │林耀富│同右          │1.4.下午  │一萬四千│華南商業銀行    ║
║    │      │              │２時分秒│元      │                ║
╟──┼───┼───────┼──────┼────┼────────╢
║ 6. │林耀富│同右          │1.4.下午  │一萬一千│萬通商業銀行    ║
║    │      │              │２時分    │二百三十│                ║
║    │      │              │            │五元    │                ║
╟──┼───┼───────┼──────┼────┼────────╢
║ 7. │林耀富│同右          │1.7.上午  │三萬七千│華南商業銀行    ║
║    │      │              │１０時分秒│五百六十│                ║
║    │      │              │            │元      │                ║
╟──┼───┼───────┼──────┼────┼────────╢
║ 8. │林耀富│同右          │1.7.下午  │一萬七千│彰化商業銀行    ║
║    │      │              │１時９分    │五百元  │               ║
╟──┼───┼───────┼──────┼────┼────────╢
║ 9. │林耀富│同右          │1.8.上午  │二萬五千│中國農民銀行    ║
║    │      │              │８時分秒│元      │                ║
║    │      │              │            │        │                ║
╟──┼───┼───────┼──────┼────┼────────╢
║ 10. │林耀富│同右          │1.8.中午  │三萬五千│華南商業銀行    ║
║    │      │              │時分秒│元      │                ║
╟──┼───┼───────┼──────┼────┼────────╢
║ 11. │林耀富│              │1.9.上午  │一萬二千│板橋海山郵局    ║
║    │      │              │９時分秒│元      │000000-0        ║
╚══╧═══╧═══════╧══════╧════╧════════╝
註：編號1.受款帳號起訴書誤載為「北投尊賢郵局局號000000-0帳號000000-0」。
附錄論罪科刑法條
刑法第三百四十條
以犯前條之罪為常業者，處一年以上七年以下有期徒刑，得併科五萬元以下罰金。
第二百一十條
偽造、變造私文書，足以生損害於公眾或他人者，處五年以下有期徒刑。
第二百一十六條
行使第二百十條至第二百十五條之文書者，依偽造、變造文書或登載不實事項或使登
載不實事項之規定處斷。
